【裁判字號】    95,抗,26
【裁判日期】    950711
【裁判案由】    
【裁判全文】
臺灣彰化地方法院民事裁定            95年度抗字第26號
抗  告  人  丙○○
            乙○○
            丁○○
            甲○○
相  對  人  台中縣烏日鄉農會
法定代理人  戊○○○
上列抗告人因與相對人間拍賣抵押物事件，對於中華民國95年2
月20日本院所為裁定，提起抗告，本院裁定如下：
    主      文
原裁定關於抗告人部分廢棄。
抗告程序費用新臺幣壹仟元由相對人負擔。
    理      由
一、抗告意旨略以：抗告人丙○○所有原裁定主文所示編號002
    號之不動產（下稱系爭不動產）應有部分3386分之524係因
    繼承關係而取得；抗告人乙○○、丁○○、甲○○取得該應
    有部分則係因系爭不動產之原共有人林金田將其應有部分於
    民國78年2月1日以買賣為原因，部分分別移轉登記予抗告人
    乙○○、丁○○、甲○○。惟當時林金田仍保留應有部分33
    86分之328，嗣於78年3月15日始將該應有部分及名下其他土
    地向相對人擔保借款，後於85年6月6日又將系爭不動產應有
    部分3386分之328移轉登記予第三人劉明信。查，抗告人乙○○、丁○○、甲○○取得系爭不動產應有部分既早於林金
    田持系爭不動產應有部分3386分之328向相對人抵押借款，
    依民法第867條之規定，抗告人乙○○、丁○○、甲○○應
    不受該抵押權效力所及；又抗告人丙○○取得系爭不動產應
    有部分係依繼承關係而來，與林金田無涉，當亦不受該抵押
    權效力所及至為灼然，故原裁定將抗告人之應有部分一併准
    予拍賣，顯與法不合等語。
二、經查，抗告人丙○○係於73年9月11日因繼承而取得系爭不
    動產應有部分3386分之524；抗告人乙○○、丁○○、甲○○則先於73年9月11日因繼承分別取得系爭不動產應有部分
    3386分之508、3386分之524、3386分之524，後於78年1月10
    日又繼受林金田移轉其部分所有系爭不動產應有部分，而增
    加其等之應有部分分別為3386分之834、3386分之850、3386
    分之850；而系爭不動產之原共有人林金田以其應有部分338
    6分之328分別於78年3月15日、81年6月13日、82年6月10 日
    向相對人借款並設定抵押權，嗣於85年4月23日將上開應有
    部分讓與第三人劉明信等情，有系爭不動產土地登記簿附卷
    可稽，且經調閱本院94年度拍字第561號審核無誤。本件抵
    押權之效力雖及於劉明信，然抗告人取得系爭不動產應有部
    分均早於林金田將其所有系爭不動產應有部分設定抵押權予
    相對人前，抗告人當不受該抵押權效力所及。從而，抗告人
    之抗告，為有理由，是原裁定就抗告人所有系爭不動產之應
    有部分准予拍賣，尚有未當，應予廢棄。
三、對於非訟事件，依法應由關係人負擔費用者，法院裁定命關
    係人負擔時，應一併確定其數額，為非訟事件法第 24條第1
    項所明定，而本件抗告程序費用額，審核卷附抗告人繳付抗
    告之裁判費收據後，確定為如主文第2項所示金額。
據上論結，本件抗告為有理由，依非訟事件法第46條、第21 條
第2項、第24條第1項、民事訴訟法第490條第1項、第95條、第78
條，裁定如主文。
中    華    民    國    95    年    7    月    11    日
                        民事第一庭
                                審判長法  官   羅培昌
                                      法  官   游秀雯
                                      法  官   吳俊螢
以上正本係照原本作成。
中    華    民    國    95    年    7    月    12    日
                                      書記官  林文斌


司法院資訊處製作；財團法人民間司法改革基金會備份。
